臺灣板橋地方法院刑事判決　　　　　　　96年度訴字第1012號
公　訴　人　臺灣板橋地方法院檢察署檢察官
被　　　告　甲○○
上列被告因偽造文書等案件，經檢察官提起公訴（95年度偵字第
28098 號），被告於本院準備程序進行中就被訴事實為有罪之陳
述，經本院告知被告簡式審判程序之旨，並聽取當事人之意見後
，合議庭裁定由受命法官獨任進行簡式審判程序，本院判決如下
：
    主  文
江文諭連續行使偽造私文書，足以生損害於他人，處有期徒刑伍
月，如易科罰金，以新臺幣參佰元折算壹日。緩刑貳年。台新銀
行信用卡申請書上偽造「江林素黎」署名伍枚、如附表一編號一
至三信用卡背面偽造「江林素黎」署名計參枚、如附表三編號一
至六所示簽帳單上偽造之「江林素黎」署名計陸枚及如附表三編
號七、八網頁上付款人資料表上偽造「江林素黎」署名計貳枚，
均沒收。
    事  實
一、甲○○基於詐欺取材、不正利用自動付款設備取得他人之物
    及偽造私文書並持以行使之概括犯意，於民國94年11月間，
    利用與其母親江林素黎同居之機會，將江林素黎之國民身分
    證影印後，在臺北縣五股鄉○○路248 號4 樓住處，於台新
    國際商業銀行股份有限公司（下稱台新銀行）信用卡申請書
    上之簽名欄內偽造「江林素黎」之署名5 枚後，連同江林素
    黎之國民身分證影本，寄予台新銀行，使台新銀行不知情之
    某成年承辦人員誤信為真而據以辦理，而准予核發如附表一
    所示之信用卡3 張。甲○○並於取得附表一所示之信用卡後
    ，在不詳時間，在不詳商店內，分別在附表一所示之信用卡
    背面持卡人簽名欄偽簽「江林素黎」之署名計3 枚。嗣甲○
    ○即持如附表一編號一所示之信用卡，於如附表三編號六、
    七所示時間、地點刷卡消費，並連續於簽帳單及網頁上付款
    人資料表上偽造「江林素黎」署名各1 枚（其中如附表三編
    號七所示之消費，係甲○○利用網路消費購物），且持如附
    表一編號二所示之信用卡，於如附表三編號一至五所示時間
    、地點刷卡消費，並連續於如附表三編號一至五所示各該簽
    帳單上偽造「江林素黎」署名計5 枚，又持如附表一編號三
    所示之信用卡，於如附表三編號八所示時間，利用網路消費
    購物，而於網頁上付款人資料表上偽造「江林素黎」署名1
    枚，用以表示係持卡人江林素黎本人所簽署，以證明係江林
    素黎本人所消費之金額，江林素黎本人並同意依照信用卡使
    用規定，一經使用或訂購物品，均應按所示之全部金額，付
    款予發卡銀行之意，復於偽造「江林素黎」之署名後，將各
    該簽帳單持以交付各該不知情之特約商店某成年店員及將網
    頁上付款人資料表傳送予各該不知情之特約商店某成年人員
    ，致各該特約商店某成年店員均誤以為確係江林素黎本人前
    來刷卡消費，而將甲○○所刷卡消費之商品（刷卡消費金額
    如附表三所示）交付甲○○，足以生損害於江林素黎及台新
    銀行；且甲○○另持附表一編號二所示信用卡，連續於附表
    二編號一至五所示之時間，插入各該金融機構之自動付款設
    備，再鍵入該信用卡預借現金密碼，使自動付款機辨識系統
    誤認係該信用卡之申請人江林素黎本人提領現金而交付如上
    開附表所示之各筆金額（按均為ATM 借款，免簽名），甲○
    ○以此不正方法總計由各該自動付款機取得附表二之現金計
    43,000元。嗣因台新銀行向林江素黎催討帳款，始查知上情
    。
二、案經台新銀行告訴臺灣板橋地方法院檢察署檢察官偵查起訴
    ，經合議庭裁定以簡式審判程序審理。
    理  由
壹、程序方面：
    查本件被告甲○○所犯偽造文書等案件，並非死刑、無期徒
    刑、最輕本刑為3 年以上有期徒刑之罪或高等法院管轄第一
    審案件，而其於準備程序進行中，被告先就被訴事實為有罪
    之陳述，經法官告知簡式審判程序之旨，並聽取公訴人及被
    告之意見後，本院認適宜改依簡式審判程序進行，爰依刑事
    訴訟法第273 條之1 第1 項、第284 條之1 規定，由本院合
    議庭以裁定由受命法官獨任進行簡式審判程序，合先敘明。
貳、實體方面：
一、上開犯罪事實，業據被告甲○○偵查及本院調查、審理時坦
    承不諱，核與台新銀行具狀指述情節相符，此有該銀行所提
    之刑事告訴狀1 份在卷可稽，復有台新銀行信用卡申請書影
    本1 紙、江林素黎之身分證影本、被告盜刷及預借現金明細
    及信用卡簽帳單影本6 紙在卷可稽，是以被告所為自白核與
    事實相符，其所為自白當可採信，故本件事證已臻明確，被
    告之犯行應堪認定。
二、被告行為後，刑法施行法已於95年6 月14日增訂該法第1 條
    之1 規定，並自95年7 月1 日施行，其將刑法分則所定罰金
    之貨幣單位均改為新臺幣，並分別提高為3 倍或30倍；另刑
    法第33條第5 款關於罰金刑之規定、同法第56條關於連續犯
    之規定、同法第55條後段關於牽連犯之規定，均已於94年2
    月2 日修正公布，並同自95年7 月1 日施行。按同於95年7
    月1 日修正施行之刑法第2 條規定，乃係關於新舊法比較適
    用之準據法，其本身無關行為可罰性要件之變更，故於95年
    7 月1 日前揭法律修正施行後，如有涉及比較新舊法之問題
    ，即應逕依修正後刑法第2 條第1 項規定，為「從舊從輕」
    之比較（詳最高法院95年度第8 次刑事庭會議決議意旨）。
    茲分述如下：
(一)刑法分則編各罪所定罰金之貨幣單位原為銀元，且依修正前
    刑法第33條第5 款規定，罰金刑為1 銀元以上，而有關罰金
    倍數之調整及銀元與新臺幣之折算標準，則定有「罰金罰鍰
    提高標準條例」及「現行法規所定貨幣單位折算新臺幣條例
    」，除罰金以1 銀元折算3 元新臺幣外，並將72年6 月26日
    以前修正之刑法部分條文罰金數額提高2 至10倍，其後修正
    者則不再提高倍數；嗣修正後刑法第33條第5 款則將罰金刑
    提高為新臺幣1 千元以上，並以百元計算之，且因刑法第33
    條第5款 所定罰金貨幣單位既已改為新臺幣，刑法分則編各
    罪所定罰金之貨幣單位亦應配合修正為新臺幣，且考量刑法
    修正施行後，不再適用「現行法規所定貨幣單位折算新臺幣
    條例」，為使刑法分則編各罪所定罰金之最高數額與刑法修
    正前趨於一致，爰增訂刑法施行法第1 條之1 規定，將刑法
    分則編各罪所定罰金之貨幣單位均改為新臺幣，並將72年6
    月26日以前修正之刑法部分條文罰金數額提高為30倍，其後
    修正者則提高為3 倍。是以刑法分則編各罪所定罰金刑之最
    高數額，於上開規定修正後仍屬一致，並無不同；但其罰金
    刑之最低數額，則比修正前提高，從而自以修正前之規定較
    為有利。
(二)修正後刑法第56條規定，業已刪除連續犯之規定。故連續數
    行為而犯同一罪名，依修正前刑法第56條規定，為連續犯，
    應以一罪論，僅得加重其刑；但依修正後規定，則已無連續
    犯可資適用，即應將各次犯行以數罪併合處罰。是以適用修
    正前關於連續犯之規定，自係較為有利。
(三)修正後刑法第55條規定，業已廢除牽連犯之規定。故犯一罪
    而其方法或結果之行為犯他罪名者，依修正前刑法第55條後
    段規定，認屬牽連犯，應從一重處斷；但依修正後刑法第55
    條規定，則已無牽連犯可資適用，即應將各該犯行以數罪併
    合處罰。是以適用修正前關於牽連犯之規定，自係較為有利
    。
(四)被告行為時之刑法第41條第1 項前段規定：「犯最重本刑為
    5 年以下有期徒刑以下之刑之罪，而受6 個月以下有期徒刑
    或拘役之宣告，因身體、教育、職業、家庭之關係或其他正
    當事由，執行顯有困難者，得以1 元以上3 元以下折算1 日
    ，易科罰金。」又修正前罰金罰鍰提高標準條例第2 條（於
    95年7 月1 日修正刪除）規定，就其原定數額提高為100 倍
    折算1 日，則本件被告行為時之易科罰金折算標準，最高得
    以銀元300 元折算1 日，經折算為新臺幣後，最高得以新臺
    幣900 元折算為1 日。惟95年7 月1 日施行之刑法第41條第
    1 項前段則規定：「犯最重本刑為5 年以下有期徒刑以下之
    刑之罪，而受6個 月以下有期徒刑或拘役之宣告者，得以新
    臺幣1000元、2000元或3000元折算1 日，易科罰金。」比較
    修正前後之易科罰金折算標準，以修正前之規定，較有利於
    被告。
(五)準此而論，前揭刑法施行法第1 條之1 之增訂及刑法第33條
    第5 款之修正，乃係刑法分則編各罪所定罰金刑之刑罰法律
    效果之變更；前揭刑法第56條連續犯之修正、同法第55條後
    段牽連犯及同法第41條第1 項易科罰金之修正，則均係科刑
    規範事項之變更，自應依刑法第2 條第1 項規定，綜合罪刑
    全部結果，整體為新舊法之「從舊從輕」比較（參見最高法
    院24年上字第4634號判例意旨、27年上字第261 號判例意旨
    ）。核被告所為，乃符合修正前刑法連續犯與牽連犯之規定
    ，而依本院所諭知之被告罪名（詳如後述），適用修正前有
    關罰金刑之規定，對被告則較屬有利。故經綜合比較新舊法
    結果，應以舊法對被告有利，自應依刑法第2 條第1 項前段
    之規定，整體適用行為時之修正前刑法規定，合先敘明。
三、查被告甲○○假冒江林素黎名義申請信用卡，並在信用卡申
    請書上偽填「江林素黎」署押，表示係「江林素黎」本人，
    向發卡銀行行使，使發卡銀行陷於錯誤而核發信用卡予被告
    ，核其所為係犯刑法第216 條、第210 條之行使偽造私文書
    罪、第339 第1 項之詐欺取財罪。又按依信用卡使用情形，
    必於信用卡背面之簽名欄簽名後，始得持卡消費，則在信用
    卡背面簽名欄簽名，單純自形式觀察，即足以表示信用卡之
    簽名者於信用卡有效期限內有權使用該信用卡之辨識及證明
    ，非依習慣或特約表示一定用意之證明，性質上係屬刑法第
    210 條之私文書（參照最高法院94年台上字第2375號判決意
    旨及最高法院93年度第2 次刑事庭會議決議）。是被告於取
    得前開冒名申請之信用卡後，在信用卡背面持卡人簽名欄偽
    簽申請人署押，復持以行使，核係犯刑法第216 條、第210
    條之行使偽造私文書罪。而被告在簽帳單上偽簽持卡人署押
    ，並持以行使，亦係犯刑法第216 條、第210 條之行使偽造
    私文書罪。又被告持上開信用卡假冒「江林素黎」向特約商
    店行使，使各該特約商店職員陷於錯誤，而交付其所選定之
    商品，係犯刑法第339 條第1 項之詐欺取財罪，另被告以上
    開信用卡利用自動提款機提款行為，係犯同法第339 條之2
    之以不正方法由自動付款設備取得他人財物罪。又被告於申
    請書、信用卡背面簽名欄及簽帳單上偽造簽名，分別為偽造
    申請書、信用卡背面簽名欄及簽帳單等私文書之部分行為；
    又偽造申請書、信用卡背面簽名欄、簽帳單後，進而行使，
    其偽造之低度行為分別為行使之高度行為所吸收，均不另論
    罪。被告先後多次行使偽造私文書罪、詐欺取財罪、利用自
    動付款設備詐得他人財物罪，均時間緊接、犯罪構成要件相
    同，顯均係基於概括犯意反覆為之，為連續犯，均應依刑法
    第56條之規定以一罪論，並各加重其刑。又被告為連續詐得
    財物及連續利用自動付款設備詐欺取財，而連續行使偽造私
    文書，是其所犯連續行使偽造文書罪、連續詐欺取財罪及連
    續利用自動付款設備詐欺取財罪間，有方法、目的之牽連關
    係，應從一重之連續行使偽造私文書罪處斷。至公訴人起訴
    雖未論及被告於附表一所示三張信用卡背面簽名欄偽造「江
    林素黎」簽名而偽造私文書部分，然與上開有罪部分有連續
    犯之裁判上一罪關係，為起訴效力所及，自應併予審理。爰
    審酌被告不思正軌賺取財物，竟冒用母親江林素黎之名義偽
    造信用卡申請書而詐得信用卡，並於信用卡背面偽簽江林素
    黎姓名進而持以盜刷購物及預借現金之犯罪手段、目的，及
    其刷卡消費以及預借現金之金額，對信用卡持卡人以及金融
    機構所造成之損害、犯後尚能坦承犯行之態度等一切情狀，
    量處如主文所示之刑，並諭知易科罰金之折算標準，以資懲
    儆。末按犯罪在刑法新法施行前，於新法施行後之緩刑之宣
    告，應適用新法第74條之規定（最高法院95年第8 次刑事庭
    會議決議可資參照）。亦即，就緩刑之宣告，係依裁判時之
    情狀為其考量標準，此部分應逕依裁判時之法律為適用基準
    ，無須比較新舊法。查被告前未曾因故意犯罪受有期徒刑以
    上刑之宣告，有臺灣高等法院被告前案紀錄表1 份附卷可憑
    ，而被告於犯後已坦承犯行，並已與告訴人以145,880 元達
    成和解分期償還，業據被告及告訴人之代理人乙○○陳稱在
    卷，是被告因一時失慮罹此刑責，經此偵審教訓後，應無再
    犯之虞，本院因認所宣告之刑，以暫不執行為適當，爰依刑
    法第74條第1 項第1 款規定，併予宣告緩刑2 年，以勵自新
    。
四、又前揭信用卡申請書、簽帳單，已因被告行使而成為銀行之
    存查歸檔文件，並非被告所有，自不得宣告沒收，惟被告於
    台新銀行信用卡申請書上偽造「江林素黎」署名5 枚、台新
    銀行所核發如附表一編號一至三號信用卡三張背面偽造「江
    林素黎」署名各1 枚、附表三編號一至六所示簽帳單上偽造
    之「江林素黎」署名計6 枚、附表三編號七至八所示網頁上
    付款人資料表上偽造之「江林素黎」署名計2 枚，既均屬偽
    造之署名，自應依刑法第219 條規定宣告沒收之。
據上論斷，應依刑事訴訟法第273 條之1 第1 項、第299 條第1
項前段，刑法第2 條第1 項前段、修正前刑法第56條、刑法第21
6 條、第210 條、第339 條第1 項、第339 條之2 第1 項、修正
前刑法第41條第1 項前段、修正前刑法第55條、刑法第74條第1
項第1 款、刑法第219 條，罰金罰鍰提高標準條例第1 條前段、
廢止前罰金罰鍰提高標準條例第2 條，判決如主文。
本案經檢察官吳宗光到庭執行職務。
中　　華　　民　　國　　96　　年　　5　　月　　31　　日
                  刑事第十七庭  法　官　鄭燕璘
以上正本證明與原本無異。
如不服本判決，應於送達後10日內向本院提出上訴狀。
　　　　　　　　　　　　　　　　書記官　呂紹明
中　　華　　民　　國　　96　　年　　5 　　月　　31　　日
附表一：被告冒名申請之台新銀行信用卡：
┌────┬─────────┬──────────┬────────────┐
│ 編  號 │     卡片名稱     │    卡        號    │  於信用卡背面偽造之署名│
├────┼─────────┼──────────┼────────────┤
│  一    │新光三越VISA普卡  │0000-0000-0000-0000 │「江林素黎」署名壹枚    │
├────┼─────────┼──────────┼────────────┤
│  二    │VSDC幸福加值卡    │0000-0000-0000-0000 │「江林素黎」署名壹枚    │
├────┼─────────┼──────────┼────────────┤
│  三    │玫瑰JCB普卡       │0000-0000-0000-0000 │「江林素黎」署名壹枚    │
└────┴─────────┴──────────┴────────────┘
附表二：被告預借現金之清單：
┌────┬─────────┬───────┬───────────────┐
│ 編  號 │    時      間    │   預借金額   │      使用之信用卡卡號        │
│        │                  │ （新臺幣）   │                              │
├────┼─────────┼───────┼───────────────┤
│  一    │94.12.9           │20,000元      │0000-0000-0000-0000           │
├────┼─────────┼───────┼───────────────┤
│  二    │94.12.10          │10,000元      │0000-0000-0000-0000           │
├────┼─────────┼───────┼───────────────┤
│  三    │94.12.14          │10,000元      │0000-0000-0000-0000           │
├────┼─────────┼───────┼───────────────┤
│  四    │94.12.16          │1,000元       │0000-0000-0000-0000           │
├────┼─────────┼───────┼───────────────┤
│  五    │94.12.16          │2,000元       │0000-0000-0000-0000           │
└────┴─────────┴───────┴───────────────┘
附表三：
┌───┬─────┬──────┬───────┬──────────┬────────┐
│編號  │  時  間  │  地    點  │   消費金額   │ 使用信用卡卡號     │   偽造之署名   │
│      │          │            │  （新臺幣）  │                    │                │
├───┼─────┼──────┼───────┼──────────┼────────┤
│  一  │94.12.23  │誠品榮總店  │200元         │0000-0000-0000-0000 │於簽帳單上偽造「│
│      │          │            │              │                    │江林素黎」署名壹│
│      │          │            │              │                    │枚              │
├───┼─────┼──────┼───────┼──────────┼────────┤
│  二  │94.12.26  │昌達銀樓    │23,800元      │0000-0000-0000-0000 │於簽帳單上偽造「│
│      │          │            │              │                    │江林素黎」署名壹│
│      │          │            │              │                    │枚              │
├───┼─────┼──────┼───────┼──────────┼────────┤
│  三  │94.12.29  │昌達銀樓    │20,600元      │0000-0000-0000-0000 │於簽帳單上偽造「│
│      │          │            │              │                    │江林素黎」署名壹│
│      │          │            │              │                    │枚              │
├───┼─────┼──────┼───────┼──────────┼────────┤
│  四  │95.1.3    │久禾珠寶銀樓│23,200元      │0000-0000-0000-0000 │於簽帳單上偽造「│
│      │          │            │              │                    │江林素黎」署名壹│
│      │          │            │              │                    │枚              │
├───┼─────┼──────┼───────┼──────────┼────────┤
│  五  │95.1.20   │昌達銀樓    │13,100元      │0000-0000-0000-0000 │於簽帳單上偽造「│
│      │          │            │              │                    │江林素黎」署名壹│
│      │          │            │              │                    │枚              │
├───┼─────┼──────┼───────┼──────────┼────────┤
│  六  │95.1.3    │玉翔銀樓    │23,860元      │0000-0000-0000-0000 │於簽帳單上偽造「│
│      │          │            │              │                    │江林素黎」署名壹│
│      │          │            │              │                    │枚              │
├───┼─────┼──────┼───────┼──────────┼────────┤
│  七  │95.1.4    │開得利網路股│560元         │0000-0000-0000-0000 │於網頁上之付款人│
│      │          │份有限公司  │              │                    │資料表上偽造「江│
│      │          │            │              │                    │林素黎」之署名壹│
│      │          │            │              │                    │枚              │
├───┼─────┼──────┼───────┼──────────┼────────┤
│  八  │95.1.11   │開得利網路股│560元         │0000-0000-0000-0000 │於網頁上之付款人│
│      │          │份有限公司  │              │                    │資料表上偽造「江│
│      │          │            │              │                    │林素黎」之署名壹│
│      │          │            │              │                    │枚              │
└───┴─────┴──────┴───────┴──────────┴────────┘
